台灣新竹地方法院刑事判決　　　　　　　　　　　　　 九十年度簡上字第六五號
　　上訴人　乙○○
　　即被告
右列被告因違反公司法案件，不服本院新竹簡易庭九十年五月三十一日九十年度竹簡
字第一九一號第一審簡易判決（檢察官聲請簡易判決案號：九十年度偵字第九六七號
），本院管轄第二審合議庭，認為適用通常審判程序，自為第一審判決如左︰
    主  文
原判決撤銷。
本件免訴。
    理  由
一、聲請意旨略以：被告乙○○係設於新竹市○○路十六巷十九弄十七號一樓之「福
    紳企業有限公司」（以下簡稱福紳公司）之負責人，明知該公司登記所營事業僅
    為「水質處理業務、礦泉水之買賣」等業務。竟於民國九十年一月間起，出售包
    裝飲用水而經營登記範圍外之業務。迄於九十年一月九日下午二時三十分許，在
    上址為新竹市政府聯合稽查小組查獲，因認被告違反修正前公司法第十五條第三
    項、第一項之罪嫌。
二、訊據被告固坦承其在上開時地，利用其所有之水質處理機器將水處理後，以塑膠
    桶包裝，出售客戶，惟辯稱，其係受客戶委託處理水質，將水處理過後交還客戶
    ，其營業項目中有水質處理一項，其並無經營包裝飲用水之業務云云。經查：
(一)被告為福紳公司之負責人，及福紳公司登記核准營業項目為「水質處理業務、礦
    泉水之買賣業務、Ｆ二一三○八○機械器具零售業、前項有關代理國內外廠商產
    品之報價、投標經銷業務、前項有關產品零件、原物料之進出口貿易業務、Ｆ四
    ○一○一○國際貿易業」，並不包含包裝飲用水之零售，有該公司所營事業資料
    影本一份在卷可稽（見偵查卷第四頁）。而證人甲○○（稽查人員）於偵查中證
    稱：福紳公司現場有一大型濾水器及臭氧機製造飲用水之後放入包裝桶子（二十
    公升）等語，並有新竹市政府九十年一月九日聯合稽查違章工廠現場記錄表乙紙
    可證。證人甲○○復證述，包裝飲用水之登記編號為Ｃ一一○或Ｃ一一○一○號
    等語，並提出公司營業項目之分編號表乙紙在卷可證。而被告於該次偵查中亦坦
    承，證人所證無訛，但僅辯稱，伊有在販賣濾水器及臭氧機之機器設備，為測試
    之需，以該機器製水分送親友，當然有賣給親友開具發票，二十公升裝一桶六十
    至八十元，每日量約二十桶等語。顯見，被告確實有在販賣包裝飲用水，且零售
    包裝飲用水之項目不在被告之經營範圍之內。被告空言辯稱，係代客處理水質云
    云，顯為卸責之詞，不足採信。被告經營公司登記項目外業務之犯行應堪認定。
三、綜上所述，被告所為係犯修正前公司法第十五條第三項公司不得經營登記範圍以
    外之業務之規定，惟按行為後法律有變更者，適用裁判時之法律。刑法第二條第
    一項定有明文。查我國公司法業於九十年十一月十二日修正公布，並於同年月十
    四日生效，依新修正公司法第十五條第一、二項條文明定：「公司之資金，除有
    左列各款情形外，不得貸與股東或任何他人：一、公司間或與行號間有業務往來
    者。二、公司間或與行號間有短期融通資金之必要者。融資金額不得超過貸與企
    業淨值的百分之四十。公司負責人違反前項規定時，應與借用人連帶負返還責任
    ；如公司受有損害者，亦應由其負損害賠償責任。」，將原修正前公司法第十五
    條第一項、第三項規定：「公司不得經營登記範圍以外之業務。」、「公司負責
    人違反前二項規定時，各處一年以下有期徒刑、拘役或科或併科新臺幣十五萬元
    以下罰金，並賠償公司因此所受之損害。」刪除，予以除罪化。又依刑事訴訟法
    第三百零二條第四款之規定，犯罪後之法律已廢止其刑罰者，應諭知免訴之判決
    。上訴人上訴指摘原判決不當，雖無理由，但原審不及審酌法律變更之適用，依
    據上開說明，被告犯罪後，法律已廢止其刑罰，自應由本院將原判決予以撤銷，
    另諭知免訴之判決。
據上論斷，應依刑事訴訟法第四百五十五條之一第一項、第三項、第四百五十二條、
第三百六十九條第一項前段、第三百六十四條、第三百零二條第四款，判決如主文。
本案經檢察官吳金棟到庭執行職務。
中      華      民      國    九十一    年      一      月      七      日
                                  台灣新竹地方法院刑事第二庭
                                      審判長法  官  王 銘 勇
                                            法  官  王 紋 瑩
                                            法  官  黃 珮 禎
右正本證明與原本無異。
如不服本判決，應於判決送達後十日內向本院提出上訴狀( 應附繕本 )，上訴於
臺灣高等法院。
                                            書記官  汪 淑 菁
中      華      民      國    九十一    年      一      月      七      日
